臺灣板橋地方法院刑事判決　　　　　　　　　　　　九十三年度訴字第一三三五號
　　公　訴　人　臺灣板橋地方法院檢察署檢察官
　　被　　　告　甲○○
右列被告因業務侵占等案件，經檢察官提起公訴（九十三年度偵緝字第八一四號、第
八四七號），本院合議庭裁定依簡式審判程序，判決如左：
    主  文
甲○○連續意圖為自己不法之所有，而侵占對於業務上所持有之物，處有期徒刑柒月
。又連續行使偽造私文書，足以生損害於他人，處有期徒刑捌月。應執行有期徒刑壹
年。緩刑參年。
如附表所示保單補發申請書、保險契約內容變更申請書、保單借款借據上偽造之「尹
玉英」、「邱琳盛」、「邱清揚」之簽名署押，均沒收之。
    事  實
一、甲○○原係國泰人壽保險股份有限公司（下稱國泰保險公司）之業務員，負責拓
    展業務及對保戶收取保費、各項保險金給付申請、款項轉交、保單質押之申請、
    利息之收取及償還解繳給公司之工作，為從事業務之人。詎其竟意圖為自己不法
    之所有，並基於概括之犯意，自民國（下同）九十一年六月二十八日起，至九十
    一年十二月二十一日（起訴書誤為九十一年十一月二十一日）止，分別向住於臺
    北縣中和市、臺北縣三重市、臺北縣蘆洲市、臺北縣土城市、臺北縣新莊市、基
    隆市、新竹縣竹北市之保戶陳國村、王素珍、林桂金、楊慧娟、楊麗貞、方森槐
    、張志鴻、陳秀滿、陳智雯、曾進發等收取渠等交付國泰保險公司之保險費或保
    單利息共計新臺幣（下同）三十五萬一千四百八十九元後，隨即變易持有為所有
    之意思，連續予以侵占入己。甲○○另意圖為自己不法之所有，並基於偽造文書
    及詐欺取財之概括犯意，自於九十一年十一月五日起至九十一年十一月十九日止
    ，在臺北市○○○路○段國泰保險公司內，連續冒用要保人尹玉英、其夫邱琳盛
    、其子邱清揚之名義，先向國泰保險公司偽稱尹玉英所有編號：0000000
    000、0000000000、0000000000、000000000
    0、0000000000號保單遺失，並要變更要保人為邱琳盛，而分別在如
    附表所示之保險單補發申請書、保險契約內容變更申請書上如附表所示之欄位內
    ，連續偽造如附表所示之尹玉英、邱琳盛、邱清揚之簽名署押而連續偽造如附表
    所示之保險單補發申請書、保險契約內容變更申請書後，均持交國泰保險公司而
    行使之，待國泰保險公司補發新保單後，甲○○再冒用新要保人邱琳盛名義向國
    泰保險公司辦理保單借款，並在如附表所示保單借款借據之借款人簽名處欄位內
    ，連續偽造邱琳盛之簽名署押而連續偽造如附表所示之保單借款借據後，持交國
    泰保險公司而行使之，足以生損害於尹玉英、邱琳盛、邱清揚及國泰保險公司，
    並致使國泰保險公司陷於錯誤，誤以為係要保人邱琳盛借款，而核准貸款共計六
    十萬四千元，甲○○於取得上開款項後，即花用殆盡。
二、案經告訴人國泰保險公司訴由臺灣板橋地方法院檢察署檢察官偵查起訴，經甲○
    ○於準備程序進行中就被訴事實為有罪之陳述，經告知簡式審判程序之旨，並聽
    取當事人之意見後，本院合議庭裁定以簡式審判程序審理。
    理  由
一、右揭事實，業據被告甲○○於本院審理中坦承不諱，核與告訴人國泰保險公司代
    理人丙○○於警詢中之指述相符，並有證人即保戶陳國村、王素珍、林桂金、楊
    慧娟、楊麗貞、方森槐、張志鴻、陳秀滿、陳智雯、曾進發等人所簽立之聲明書
    暨保費送金單、如附表所示被告偽造之保險單補發申請書、保險契約內容變更申
    請書、保單借款借據等件在卷足資佐證，足認被告自白與事實相符。本案事證明
    確，被告犯行洵堪認定，應依法論科。
二、核被告甲○○所為，係犯刑法第三百三十六條第二項之業務侵占罪、刑法第二百
    十六條、第二百十條之行使偽造私文書罪（起訴書所犯法條欄贅引刑法第二百二
    十條）、第三百三十九條第一項之詐欺取財罪。被告偽造署押之行為，為偽造私
    文書之階段行為，又被告偽造私文書後復持以行使，其偽造私文書之低度行為，
    為行使偽造私文書之高度行為所吸收，均不另論罪。被告冒用他人名義向告訴人
    國泰保險公司貸款並取得款項，其行為應屬向告訴人施用詐術以取得財物之詐欺
    取財罪，公訴意旨認被告係犯刑法第三百三十九條第二項之詐欺得利罪，尚有未
    洽，惟起訴事實相同，爰依法變更起訴法條。被告先後多次業務侵占、偽造私文
    書、詐欺取財犯行，均時間緊接，所犯分別為構成犯罪要件相同之罪名，顯均係
    基於概括犯意為之，應依連續犯規定分別論以一罪，並均加重其刑。又被告所犯
    行使偽造私文書、詐欺取財二罪間，有方法結果之牽連關係，為牽連犯，應依法
    從較重之行使偽造私文書罪處斷。被告所犯行使偽造私文書罪、業務侵占罪間，
    犯意各別，行為互殊，應予分論併罰。爰審酌被告犯罪之動機、目的、手段、知
    識程度、犯罪所得、犯罪所生危害及犯後坦承犯行，態度良好，且事後已與告訴
    人達成和解，賠償損害，業據告訴人代理人乙○○於本院審理中陳明屬實等一切
    情狀，量處如主文所示之刑，並定其應執行之刑，以示懲儆。末查，被告前未曾
    受有期徒刑以上刑之宣告，有臺灣高等法院被告全國前案紀錄表一件在卷可稽，
    其因一時失慮，致觸犯本件犯行，事後已坦承犯行並與告訴人達成和解，深具悔
    意，經此偵審程序併科刑之判決後，應知警惕而無再犯之虞，本院因認暫不執行
    其刑為當，予以宣告緩刑三年，用啟自新。
三、被告偽造如附表所示之保單補發申請書、保險契約內容變更申請書、保單借款借
    據等私文書，因業經被告持交國泰保險公司，已非屬被告所有，惟其上如附表所
    示偽造之「尹玉英」、「邱琳盛」、「邱清揚」簽名署押，則應依刑法第二百十
    九條規定，不問屬於犯人與否，均沒收之。
據上論斷，應依刑事訴訟法二百七十三條之一第一項、第二百九十九條第一項前段、
第三百條，刑法第五十六條、第三百三十六條第二項、第二百十條、第二百十六條、
第三百三十九條第一項、第五十五條、第五十一條第五款、第七十四條第一款、第二
百十九條，罰金罰鍰提高標準條例第一條前段，判決如主文。
本案經檢察官蘇揚旭到庭執行職務。
中　　　華　　　民　　　國　　九十三　　年　　　九　　　月　　 三十 　　日
                                      臺灣板橋地方法院刑事第十三庭
                                          法  官  白  光  華
右正本證明與原本無異。
如不服本判決，應於判決送達後十日內，向本院提出上訴狀。
                                          書記官  陳  靜  怡
中　　　華　　　民　　　國　　九十三　　年　　　九　　　月　　 三十 　　日
附錄本案論罪科刑條文：
刑法第三百三十六條
  對於公務上或因公益所持有之物，犯前條第一項之罪者，處一年以上七年以下有期
  徒刑，得併科五千元以下罰金。
  對於業務上所持有之物，犯前條第一項之罪者，處六月以上五年以下有期徒刑，得
  併科三千元以下罰金。
中華民國刑法第二百一十六條
  行使第二百十條至第二百十五條之文書者，依偽造、變造文書或登載不實事項或使
  登載不實事項之規定處斷。
中華民國刑法第二百一十條
  偽造、變造私文書，足以生損害於公眾或他人者，處五年以下有期徒刑。
中華民國刑法第三百三十九條
  意圖為自己或第三人不法之所有，以詐術使人將本人或第三人之物交付者，處五年
  以下有期徒刑、拘役或科或併科一千元以下罰金。
  以前項方法得財產上不法之利益或使第三人得之者，亦同。
  前二項之未遂犯罰之。
附表
┌──┬────┬───────┬───────────┬──────┐
│編號│保單號碼│保單補發申請書│保險契約內容變更申請書│保單借款借據│
├──┼────┼───────┼───────────┼──────┤
│ 一 │七二○一│要保人（申請人│新要保人親自簽名欄偽造│立據人簽名處│
│    │○二六三│）簽章欄偽造「│「邱琳盛」簽名署押一枚│偽造「邱琳盛│
│    │二○    │尹玉英」簽名署│、要保人簽章欄偽造「尹│」簽名署押一│
│    │        │押一枚        │玉英」簽名署押一枚    │枚          │
├──┼────┼───────┼───────────┼──────┤
│ 二 │七二○六│同右          │同右，及在被保險人簽章│同右        │
│    │三○三六│              │欄上偽造之「邱清揚」簽│            │
│    │五九    │              │名署押一枚、法定代理人│            │
│    │        │              │簽章欄上偽造「尹玉英」│            │
│    │        │              │簽名署押一枚          │            │
├──┼────┼───────┼───────────┼──────┤
│ 三 │五五四○│同右          │新要保人親自簽名欄偽造│同右        │
│    │三八一六│              │「邱琳盛」簽名署押一枚│            │
│    │一七    │              │、要保人簽章欄偽造「尹│            │
│    │        │              │玉英」簽名署押一枚、被│            │
│    │        │              │保險人簽章欄偽造「邱琳│            │
│    │        │              │盛」簽名署押一枚      │            │
├──┼────┼───────┼───────────┼──────┤
│ 四 │三八五一│同右          │新要保人親自簽名欄偽造│ 同右       │
│    │八六六六│              │「邱琳盛」簽名署押一枚│            │
│    │○三    │              │、要保人簽章欄偽造「尹│            │
│    │        │              │玉英」簽名署押一枚、被│            │
│    │        │              │保險人簽章欄偽造「尹玉│            │
│    │        │              │英」簽名署押一枚      │            │
├──┼────┼───────┼───────────┼──────┤
│ 五 │七二○三│同右          │同右                  │ 同右       │
│    │四一四九│              │                      │            │
│    │八○    │              │                      │            │
└──┴────┴───────┴───────────┴──────┘
